【裁判字號】    95,交抗,89
【裁判日期】    950712
【裁判案由】    聲明異議
【裁判全文】
臺灣高等法院高雄分院刑事裁定          95年度交抗字第89號
抗告人即
受處分人    甲○○
上列抗告人因違反道路交通管理處罰條例聲明異議案件，不服臺
灣高雄地方法院中華民國95年5 月30日裁定（95年度交聲字第20
4 號），提起抗告，本院裁定如下：
    主  文
抗告駁回。
    理  由
一、本件抗告意旨略以：抗告人於民國 (以下同)94 年12月20日
    在台北耕莘醫院上班，並無在高雄市騎機車違反交通規則之
    事實，且無錄影、照相等足資證明抗告人有違規行為之證據
    ，遽認抗告人有違規之行為，實屬不當，為此提起本件抗告
    。
二、經查：
(一)、按汽車駕駛人，行經有燈光號誌管制之交岔路口闖紅燈者，
    ，處新臺幣（下同）1,800 元以上5,400 元以下罰鍰，道路
    交通管理處罰條例第53條定有明文。又按汽車駕駛人，駕駛
    汽車有違反該條例之行為，經交通勤務警察或依法令執行交
    通稽查任務人員制止時，不聽制止或拒絕停車接受稽查而逃
    逸者，除按各該條規定處罰外，處3,000 元以上6,000 元以
    下罰鍰，同條例第60條第1 項亦有明文規定。再汽車駕駛人
    有前開第53條規定之情形者，除依該條處罰鍰外，並予記違
    規點數3 點；有前開第60條第1 項規定之情形者，除依各該
    條處罰鍰外，並予記違規點數1 點，同條例第63條第1 項第
    3 款、第1 款亦有明文規定。
(二)、次按汽車駕駛人闖紅燈或不服指揮稽查而逃逸，當場不能或
    不宜攔截製單舉發者，得對汽車所有人逕行舉發處罰；前項
    逕行舉發，應記明車輛牌照號碼、車型等可資辨明之資料，
    查明汽車所有人姓名或名稱、住址後，製單舉發處罰之，此
    觀同條例第7 條之2 第1 項第1 款、第4 款、第2 項規定自
    明。而逕行舉發違反道路交通管理事件，經汽車所有人依通
    知單之應到案日期前到案，並告知違規駕駛人姓名、身分證
    統一編號及住址者，處罰機關應即另行通知違規駕駛人到案
    依法處理；逾應到案日期，處罰機關應依前開條例第85條第
    3 項規定處罰該汽車所有人，違反道路交通管理事件統一裁
    罰基準及處理細則第24條亦有明文。從而汽車駕駛人違反道
    路交通管理事件，為警當場攔停者，處罰機關固應對汽車駕
    駛人為處罰，然如舉發單位並未當場攔停，而係依前開條例
    第7 條之2 第1 項第1 款、第4 款規定逕行舉發者，此際舉
    發機關僅能依該條第2 項規定，對汽車所有人掣單舉發，倘
    經舉發之汽車所有人在舉發通知單所載應到案日期前到案，
    並告知處罰機關該違規駕駛人姓名、身分證統一編號及住址
    者，處罰機關應即另依前開處理細則第24條規定，處罰該違
    規駕駛人；惟倘汽車所有人未於應到案日期前到案，或雖於
    應到案日期前到案，而未告知處罰機關實際之違規駕駛人者
    ，處罰機關仍應依道路交通管理處罰條例第85條第3 項：「
    本條例關於車輛駕駛人之處罰，如應歸責於車輛所有人者，
    處罰車輛所有人」之規定，處罰汽車所有人。而所謂汽車，
    依同條例第3 條第8 款規定，包括機器腳踏車。
(三)、抗告人甲○○所有之車號K92-975 號比雅久牌重型機車，於
    94年12月20日晚上7 時20分許，由南往北行經高雄市○○○
    路與馬卡道路設有燈光號誌管制之交岔路口時，闖紅燈直行
    馬卡道路，適舉發單位高雄市政府警察局交通大隊第三分隊
    員警張文忠等人正在馬卡道路南往北方向之車道上執勤，發
    現該機車駕駛人違規後即搖動指揮棒並鳴笛示意停車，詎該
    駕駛人見狀，竟拒絕停車接受稽查而逃逸，並隨即右轉入小
    巷內，嗣經張文忠記下該車牌號碼，查明機車所有人為抗告
    人之事實，業據證人即取締警員張文忠於原審證述明確。而
    抗告人於原審亦供稱：上開時間其人雖未在高雄，惟該部機
    車是放在高雄，由伊父保管等語，且未陳稱其機車有失竊情
    事，又該機車係比雅久廠牌，車籍由高雄市監理處管理等情
    ，亦有抗告人所提出之高雄市監理處證明書1 紙（原卷第22
    頁參照），足資證明抗告人所有之K92-975 號重型機車廠牌
    確為比雅久牌，而與證人所述相符等情，證人張文忠應無辨
    識或記憶車號錯誤之情形，足見證人張文忠所述於前揭時地
    親見抗告人所有上開機車闖紅燈及拒絕停車接受稽查而逃逸
    等違規情事，確屬可信。而證人張文忠與抗告人既不相識，
    亦無怨隙，衡情應無設詞攀誣之可能。抗告意旨空言否認，
    自難採信。則原處分機關高雄市政府以抗告人所有上開機車
    有違反前揭道路交通管理處罰條例第53條及第60條第1 項規
    定之行為製單舉發，並將舉發通知單送達抗告人後，抗告人
    雖於舉發通知單上所載應到案日期即95年1 月20日前之95年
    1 月18日向原處分機關提出申訴，有申訴書1 份附於原審卷
    足憑。惟抗告人並未告知違規駕駛人之姓名及年籍，經原處
    分機關函請舉發單位調查結果，仍認抗告人所有上開機車確
    有前開違規行為，原處分機關乃於95年3 月6 日依前揭道路
    交通管理處罰條例第53條、第60條第1 項、違反道路交通管
    理事件統一裁罰基準及處理細則第43條、第44條、第61條暨
    違反道路交通管理事件統一裁罰標準表之規定，就異議人所
    有上開機車闖紅燈及逃逸之行為，各裁處異議人罰鍰1,800
    元及3,000 元，並依同條例第63條第1 項第3 款、第1 款規
    定，分別併予記違規點數3 點、1 點，經核並無不合。原法
    院因而駁回抗告人對上開處分之異議，並無不當之處，抗告
    意旨猶執陳詞指摘原裁定不當，為無理由，應予駁回。又道
    路交通管理處罰條例雖於94年12月28日條正公布，惟上開處
    罰規定並未修正，自無比較適用之問題，附此敘明。
三、據上論結，應依刑事訴訟法第412 條、道路交通案件處理辦
    法第26條，裁定如主文。
中    華    民    國    95    年    7     月    12    日
                  刑事第六庭  審判長法  官  王憲義
                                    法  官  張盛喜
                                    法  官  李璧君
以上正本證明與原本無異。
不得再抗告。
中    華    民    國    95    年    7     月    12    日
                                    書記官  林淑敏


司法院資訊處製作；財團法人民間司法改革基金會備份。
